【裁判字號】    89,上易,2023
【裁判日期】    891004
【裁判案由】    妨害秩序
【裁判全文】
臺灣高等法院高雄分院刑事判決                  八十九年度上易字第二二三號
    上  訴  人  台灣高雄地方法院檢察署檢察官
    被      告  甲○○
右上訴人因被告妨害秩序案件，不服臺灣高雄地方法院八十八年度易字第四二三三號
中華民國八十九年十月四日第一審判決（起訴案號：臺灣高雄地方法院檢察署八十八
年度偵字第一三一五五號），提起上訴，本院判決如左：
      主  文
原判決撤銷。
甲○○共同冒充公務員，而行使其職權，處罰金壹仟元，如易服勞役以參佰元折算壹
日。
      事  實
一、甲○○夥同自稱「林聖天」（經查本名為林鈺文）之成年男子，於民國（下同）
    八十八年五月十八日在高雄市○○○路某紅茶店內共謀，於同年月二十日下午二
    十時許，由「林聖天」身著警察制服、外套，進入高雄市○○區○○路四七一號
    「富而樂超商」內，假冒警察臨檢，並向「富而樂超商」之店員佯稱全苓雅區內
    之電動玩具均由其負責管理，若欲順利營業，可由其朋友寄放電動玩具圖利。隔
    天（二十一日）則由甲○○至同一地點「富而樂超商」內，向店員乙○○表示，
    昨日來的警察即為其友人，即在該店中寄放賭博性電動玩具（動物柏青哥）乙檯
    。經乙○○報請高雄市政府警察局苓雅分局三多派出所查獲。
二、案經高雄市政府警察局苓雅分局移送偵辦。
      理  由
一、訊據被告甲○○固不否認有放置電動玩具於前揭之「富而樂超商」，惟否認與林
    鈺文共謀由林鈺文假冒警員，辯稱：當時我是電玩的業務員，在路上遇到他，我
    們到一家泡沬紅茶店聊天，他問我做什麼，我告訴他我在做電玩的業務，如果有
    好的地點告訴我，當天他打電話告訴我這裡可以擺，隔天我就送電玩過去，老闆
    不在，我就跟店員講說先放著，不要營業，等老闆回來再通知我，隔天老闆就打
    電話給我要我過去商量，我過去就被警察抓了云云。經查：
    （一）被告甲○○對於右揭事實業已於警訊時坦承不諱（見警訊筆錄第三頁正面
          ），核與證人乙○○於警訊中證稱：「他（即自稱『林聖文』之人）進入
          超商後沒有買東西，並與我說有人檢舉店內有放置電玩，他是苓雅分局行
          政組的，要看看情況，並說所有電玩都是他們管的，他有認識寄放機台的
          朋友」（見警卷第四頁）、「於八十八年五月二十一日下午十九時左右該
          男子（甲○○）到我上班的店中來要寄放電玩，並說昨日（八十八年五月
          二十日）來的那位警察是他的朋友，並說他已經交代好了，就強行在店中
          寄放電玩乙台（動物柏青哥）」（見警卷第四頁背面）之供述相符。
    （二）證人乙○○於原審訊問時結證證述：「‧‧‧，在某日（日期我不記得）
          有一個人來說這裡不能擺電玩，他並說他是行政科的；隔天的事（指被告
          甲○○載運電玩機台至該店內行為），因我不在，所以我並不清楚。本件
          是店長報案的，我會在警局作筆錄，是警局說人抓到了，要我去指認。那
          人有說電玩都是他們管的」（見原審卷第六十二頁），復於原審訊問時結
          證稱：「那天是有一個人進來超商店裡，向我說他是行政組（科）的人，
          跟我說店裡不能擺放電玩，然後他就走了，其他什麼都沒有說；那人的外
          面穿一件夾克，裡面有穿水色的衣服，看起來很像警察，他有說電動機台
          是他們管的，這裡不能擺台」、「（問：他有沒有說他是苓雅分局行政組
          的人員，他有認識寄放機台的朋友隔天要叫朋友拿電玩來這裡放？）沒有
          ，實際上隔天是我老闆娘碰到，我並沒有碰到，我遇到的那部分，他並沒
          有說要放機台，只說機台是他管的，店裡不能放機台」（見原審卷第一百
          頁、第一百零一頁），其供述與在警訊時之供述大致相符，雖證人乙○○
          在原審時供稱「我遇到的那一部分他並沒有說要放機台」與警訊時稱「所
          述強行在店中放機台」不同，惟僭行公務員職權罪乃冒充公務員並進而行
          使該公務員之職權即已成立，而是否強行放機台，並非僭行公務員罪之構
          成要件，是林鈺文來超商向證人乙○○表示是「行政組的人」、「電動機
          台是他們管的」之行為，其所為已合於冒稱公務員（警察）而行使其職權
          之要件，證人林鈺文於原審之證述謂其並無假冒警察，僅說：「‧‧‧我
          只是說我有認識行政科的人，而擺機台的事，是由行政科管的，我有認識
          行政科的人，我擺機台不會有事」等語（見原審卷第一百七十八頁），因
          其證述對於其自身有利害關係，其證述是否屬實，已屬有疑，自不足遽為
          採信。
    （三）以證人即該超商老闆陳漢昌於原審審理時亦結證稱：「（問：是否開設高
        雄市○○區○○路四七一號「樂而富」超商？對被告到店裡詢問寄放機台
          的事，是否知情，情形如何？）答：有。當天（實際時間我不記得，是被
          告被送去警局的那一天）被告來說要寄放機台，那是我的店員跟我說，有
          人假冒市警局行政科的，我就透過朋友查問，事情傳到督察室，說要查到
          這個人。剛好被告有留下呼叫器，我就與被告聯絡，要他到店裡來談」、
          「（問：是那位店員告訴你的？）答：應該是乙○○告訴我的。他跟我說
          有人假冒行政科的人，到我的店來說要擺放電玩‧‧‧」等語（見原審卷
          第一百七十七頁），而被告甲○○於本院亦自承與證人林鈺文約在泡沬紅
          茶店內見面商討放置電玩事宜，亦足證被告甲○○與證人林鈺文事先同謀
          推由林鈺文冒充公務員。被告甲○○雖於原審審理中辯稱警員係係先制作
          完筆錄，再由其宣讀，且有遭警局主管毆打，然查被告甲○○警訊筆錄之
          錄音帶經原審勘驗結果，認定其內容與筆錄所載相符，且被告甲○○對於
          遭受毆打亦未能提出驗傷單等證據資料以實其說，是被告甲○○抗辯係先
          製作筆錄，而再宣讀錄音，顯係事後卸責之詞，不足採信。
二、按被告甲○○與林鈺文共謀冒稱警察，推由林鈺文向乙○○指稱超商內不得擺設
    電玩等語，所為自已合於冒稱公務員（警察）而行使其職權之要件，核被告所犯
    為刑法第一百五十八條第一項、刑法第二十八條之共同冒充公務員罪。甲○○與
    林鈺文間有犯意聯絡及行為分擔，為共同正犯。
三、原審不察，遽諭知被告甲○○無罪，尚有未洽，檢察官上訴指摘原判決不當，為
    有理由，自應將原判決撤銷改判。審酌被告甲○○其行為足以影響社會安寧、秩
    序之可能，所生危害顯非輕微，及其犯罪動機、目的、手段，其尚無不良前科，
    於本件尚非處於主要之共犯，惡性非重等一切情狀，爰量處罰金壹仟元，並諭知
    如易服勞役以三百元折算一日。
據上論斷，依刑事訴訟法第三百六十九條第一項前段、第三百六十四條、第二百九十
九條第一項前段、刑法第二十八條、第一百五十八條第一項、第四十二條第二項，罰
金罰鍰提高標準條例第一條前段、第二條。
本案經檢察官林應華到庭執行職務。
中      華      民      國    八十九    年     十二     月     三十     日
                                  臺灣高等法院高雄分院刑事第八庭
                      審判長法官  郭雅美
                                            法官  洪兆隆
                                            法官  張盛喜
右正本證明與原本無異。
不得上訴。
                                          書記官  鄭翠芬
中      華      民      國    九  十    年     一       月     三       日
附錄：本案論罪科刑法條：
刑法第一百五十八條第一項：
冒充公務員而行使其職權者，處三年以下有期徒刑、拘役或五百元以下罰金。
                                                                     Ａ


司法院資訊處製作；財團法人民間司法改革基金會備份。
